【裁判字號】    89,上易,2502
【裁判日期】    900301
【裁判案由】    竊盜等
【裁判全文】
臺灣高等法院刑事判決                          八十九年度上易字第二五○二號
    上  訴  人  臺灣士林地方法院檢察署檢察官
    上  訴  人
    即  被  告  乙○○
    選任辯護人  林家駿  律師
    被      告  己○○
    上  訴  人
    即  被  告  丙○○
右上訴人因被告等竊盜等案件，不服臺灣士林地方法院八十八年度易字第二一四號，
中華民國八十九年四月十一日第一審判決（起訴案號：臺灣士林地方法院檢察署八十
七年度偵字第九七八五號）提起上訴，本院判決如左：
    主  文
上訴駁回。
    事實及理由
一、本案經本院審理結果，認第一審判決以上訴人即被告乙○○共同竊盜，處有期徒
    刑二年；以上訴人即被告丙○○收受贓物，累犯，處有期徒刑四月，如易科罰金
    ，以三百元折算一日；被告己○○無罪之諭知，認事、用法及量刑，均核無不當
    ，應予維持，並引用第一審判決書記載之事實、證據及理由。
二、檢察官上訴意旨略以：被告乙○○與被告己○○於案發時同居一室，被告乙○○
    行竊，被告己○○豈有不知之理？再者被告乙○○、己○○二人，亦有可能因懼
    怕被害人發覺，故先後離去，此係人之常情；而該密室係以棉被擋住，須用力將
    櫃底扳動推開，始可打開夾層，業據被害人庚○○詳以指述，被告己○○自無可
    能在被告乙○○搬出棉被，用力開啟密室時，毫不知情，被告己○○所辯，應無
    可採；被告己○○於被告乙○○犯罪時在場，於犯罪後當日即逃離現場，翌日（
    六月二十六日）立刻與被告乙○○會合，一起前往丙○○處，亦據被告丙○○供
    述綦詳，被告己○○顯難謂對於被告乙○○之竊盜犯行，毫無所知；況被告田震
    與己○○有事實上夫妻關係，並共同育有子女，被告乙○○為迴護被告己○○之
    所供，係屬當然，原審逕予採信，顯違經驗法則。又被告丙○○係累犯，原審量
    刑顯屬過輕云云。
三、被告乙○○上訴意旨略以：渠沒有竊盜，珠寶是戊○○拿給渠，叫渠交予甲○○
    ，沒有人告訴渠房間有密室；當初在甲○○家，是戊○○請他小姨子打電話通知
    有警察趕到，叫渠等快走云云。被告丙○○上訴意旨略以：該條鑲玉套鍊係被告
    乙○○暫時質押予渠，向渠借款三萬元，渠不知該條項鍊係贓物，戊○○有跟警
    察說本件與渠等無關云云。
四、惟查：
（一）被告乙○○確有在告訴人庚○○家中密室竊盜珠寶，並將所竊得之珠寶交予甲○○等情，業據被告乙○○分別於偵、審中供承不諱，被告乙○○於八十八年
      三月十三日警訊中供稱：「我係於八十七年六月二十五日凌晨，在北市○○區
      ○○街一段九十一巷十二號戊○○及庚○○家中，與我同居人己○○借住該址
      ，後於該日凌晨約五至六時許，在該址密室內行竊一包黃金及珠寶等財物，共
      價值約三百萬元許．．．我女友己○○打電話給我，說叫我不要回戊○○住處
      ，因被害人已報警，我得知消息後，即打電話給甲○○，問清楚事情狀況後，
      應給我的報酬，惟甲○○於推託後，即未再和我聯絡。（行竊之贓物現於何處
      ？何人之手？）該筆贓物均由甲○○處理，我不知情。」等語（見原審卷第一
      二一頁正、反面、第一二二頁正、反面）；被告乙○○於原審八十八年九月二
      十八日、八十九年二月十五日審理時分別供稱：「東西確是我偷的，但已交給
      甲○○。」、「我坦承犯案，贓物已交給甲○○，交不出東西。」等語（見原
      審卷一第二三三頁、原審卷二第三四八頁反面）；參以被告己○○亦分別於警
      訊及檢察官偵查中供稱：「我並無竊取被害人庚○○之財物，是我男朋友乙○○偷的，共謀者尚有甲○○，由他介紹而進入庚○○家，而丙○○則係銷贓。
      」、「（是何人竊取闕女珠寶？）是田某拿的，我不知他是哪一天拿的，在六
      月二十五日賴董（闕女之先生）打電話罵我，我才知道，田某事後有跟我聯絡
      ，說他拿的，我是當天打他手機，他跟我講。」、「（東西是何人拿的？）乙○○是有跟我承認，但是我不知他為何要拿。」等語（見第九七八五號偵查卷
      第三十五頁反面、第三十六頁、第七十五頁、第一○○頁反面），及被告己○○於原審八十八年四月一日審理時供稱：「我未偷告訴人之財物，也不知道『
      田』有無有無偷竊告訴人之財物，但事後依據『田』稱他有偷告訴人之財物，
      但那些財物現不在『田』手中。」等語（見原審卷一第六十頁）；證人徐光明
      於原審八十八年十二月十四日審理時亦證稱：「（珠寶之事是否知情？）知道
      一點，在桃園前一晚，有見乙○○帶一包東西給甲○○，他們一起出去，說要
      去三重。」等語（見原審卷二第三○一頁反面）；及證人丁○○於原審及本院
      受命法官調查時，均證稱有看到被告乙○○帶珠寶至甲○○家中等情。再參酌
      被告乙○○自陳被告己○○係當時係與其同居之女友，二人且生有一子，衡諸
      常理，以被告乙○○、己○○二人之關係，果本件確非被告乙○○所竊，被告
      己○○當不至於偵、審中供稱本件係被告乙○○所為，更不至供稱被告乙○○
      曾向其承認，或告知係被告乙○○所自為等語，互核其等二人之供述，足證被
      告乙○○上開自白，與事實相符，而堪以採信。是被告乙○○確有在告訴人庚○○家中密室竊盜珠寶，並將所竊得之珠寶交予甲○○等事實，至堪認定。
（二）另查戊○○究係於何時、何地、何種情況之下告知被告乙○○密室之所在，並
      囑其前去密室取得珠寶等節，被告乙○○於八十八年三月十三日警訊時雖供稱
      ：「是戊○○於八十七年六月二十四日，於下班我載他返家的路途上，戊○○
      叫我到他家密室拿走該包財物，並於得手後叫我拿給甲○○。」云云（見原審
      卷一第一二一頁反面）；然被告乙○○於原審八十八年五月十八日審理時則易
      供稱：「後來有一天（忘了日期）早上上班時，戊○○主動告訴我，在我居住
      房間內有一密室，他叫我打開門，在密室門口放有一包包，叫我帶著該包包下
      樓，我依其指示拿了包包便下樓，交予戊○○。」云云（見原審卷一第九十九
      頁反面）；其於原審八十八年十二月十四日審理時又改稱：「是我上樓睡覺後
      他（指戊○○）才上樓告訴我密室所在，通常有事他會在客廳交代我，他告訴
      我如何開密室，一般人打不開，他叫我隔天上班拿給他」云云（見原審卷二第
      三○三頁）；被告乙○○於本院審理時係稱：「是戊○○在房間內拿珠寶給我
      ，叫我拿給甲○○」云云；足證被告乙○○就戊○○究係於何時、何地、何種
      情況之下告知其密室之所在囑其前去密室取得珠寶等重要情節，先後多次供述
      互不相符；果該密室之所在，確係戊○○告知被告乙○○，果該等珠寶確係戊○○囑被告乙○○前去密室取得，則就此單純之事實，被告乙○○自無不記憶
      之理，然其竟於偵、審中多次反覆供述，益證被告乙○○就該密室係戊○○告
      知，係戊○○囑其前去密室取得珠寶之所辯，顯係臨訟杜撰之詞，不足採信；
      參以被告乙○○於法務部調查局測謊中，就「戊○○要其拿財物給甲○○」部
      分之說詞，呈情緒波動反應，應係說謊等情，此亦有法務部調查局八十九年二
      月二十五日（八九）陸（三）字第八九○○三二一七號鑑定通知書在卷可證（
      見原審卷二第三五八頁），益證被告乙○○上開所辯，要非事實，而無可採信
      。
（三）再者，告訴人庚○○家中密室所在，除告訴人庚○○與其配偶戊○○外，尚有
      甲○○知道等情，業據告訴人庚○○於檢察官偵查、原審審理及本院受命法官
      調查時陳述綦詳，另參以放置珠寶之房間，內有衣櫃，衣櫃內衣服撥開可見衣
      櫥底板，需稍微用力往內往右推，始可將底板打開衣，櫃底板開啟後，內有一
      密室約一坪半大等情，此亦有告訴人庚○○住處之簡圖、該密室之現場照片等
      附卷可參（見原審卷二第三一三至三一四頁，八十八年十二月十五日勘驗筆錄
      、第三一八至三二一頁）；是以該密室之隱密及不易開啟之情形觀之，果非由
      知情者相告，實難由他人自行發現並加以開啟；而該密室之珠寶係告訴人庚○○所有，而庚○○又係本件之告訴人，衡情告訴人庚○○自無告知被告乙○○
      、己○○該密室所在之理；又被告乙○○所供該密室係戊○○告知云云，不足
      採信，已見前述；是被告乙○○得知該密室所在及其內放置有珠寶等情，應非
      告訴人庚○○或及戊○○所告知，亦堪認定。
（四）被告乙○○係經由甲○○所介紹，充當戊○○之司機，始暫住告訴人庚○○及
      戊○○住處等情，業據告訴人庚○○於警訊中及被告乙○○於原審審理時陳述
      及供述明確（見第九七八五號偵查卷第三十一頁反面，原審卷二第九十九頁反
      面）；參以被告乙○○於竊取珠寶後，將該珠寶交予甲○○等情（已見前述）
      ，及證人徐光明於原審八十八年十二月十四日審理時證稱：「（為何未到庭？
      ）甲○○叫我要『咬』乙○○他們，我不願意，故未出庭．．．（甲○○叫你
      咬何事？）．．．我被傳時，有去找過他（指甲○○），他叫我說『東西』（
      珠寶）是乙○○他們拿走」等語（見原審卷二第三○一頁正、反面），及證人
      丁○○於原審八十九年三月二十八日審理時證稱：「出庭應訊時，甲○○有叫
      乙○○全部扛下，甲○○有叫徐光明咬死乙○○。」等語（見原審卷二第三七
      二頁反面、三七三頁），再參以戊○○與甲○○之電話錄音譯文記載：「王：
      我告訴你，王小明（即乙○○）那些東西要處理掉了喔。賴：啊，處理掉了？
      現在東西（即首飾）在那裏？在他身上嗎？王：現在不在他身上，十二點以後
      就會在他身上。」等情（見原審卷一第二三一頁），該錄音帶內容經原審於八
      十八年十一月二十三日勘驗結果如譯文所載，此亦有該勘驗筆錄附卷可稽（見
      原審卷二第二八六頁）；而甲○○亦知悉該密室所在，已如前述，此在在足以
      證明本件確係由甲○○告知被告乙○○該密室所在，並由被告乙○○前往該密
      室竊取珠寶後交予甲○○，甲○○再以電話聯絡戊○○談判如何取回珠寶之條
      件，甲○○並於案發後，囑證人徐光明於作證時一口咬定係被告乙○○所為，
      以圖卸責等情，殆無疑義；甲○○於原審審理時辯稱被告乙○○並未交付珠寶
      予渠，渠僅居中協調戊○○取回珠寶事宜云云，顯係飾卸之詞，自不足以參採
      。又以該密室之隱密及不易開啟之情形觀之，果非由知情者相告，他人實難自
      行發現並加以開啟，告訴人庚○○及其配偶戊○○並未告知被告乙○○其所暫
      住之房間有密室等情，業均如前述，被告乙○○辯稱沒有人告訴渠房間內有密
      室云云，顯與事實不符，而不足採信。甲○○既有告知被告乙○○放置珠寶之
      密室所在，復收受被告乙○○所竊取之珠寶，並出面與戊○○談判取回珠寶事
      宜，其與被告乙○○顯有共同竊盜之犯意聯絡及行為分擔，均為共同正犯，至
      堪認定。
（五）被告乙○○另辯稱該條價值九十五萬元之鑲玉套鍊係戊○○交給渠云云，然查
      ，該密室之所在係由甲○○告知予被告乙○○，並由被告乙○○竊取放置於該
      密室之珠寶後交予甲○○等情，業如前述，再參以甲○○與戊○○上開關於取
      回珠寶事宜之電話錄音譯文以觀，戊○○就被告乙○○竊取珠寶一事，事前顯
      不知情，戊○○自無給予被告乙○○上開鑲玉套鍊之可能，被告乙○○上開所
      辯，顯與事理不符，無足採信。再者被告乙○○於原審審理及本院受命法官八
      十九年九月二十日調查時坦承該項鍊（即鑲玉套鍊）是甲○○所給等語（見原
      審卷二第三○三頁），足證該鑲玉套鍊應係甲○○與被告乙○○朋分該批珠寶
      時，由甲○○交予被告乙○○，洵堪認定。
（六）被告乙○○、丙○○雖另辯稱戊○○曾經打電話至甲○○住處，說有警察趕到
      ，要渠等快走云云；姑不論被告乙○○此部分所辯是否屬實，縱認戊○○於事
      後確有通知被告等快走等情屬實，惟如前述，被告乙○○係由甲○○介紹至戊○○處，擔任戊○○之保鑣及司機，則戊○○雖嗣知悉其配偶之珠寶為被告乙○○所竊，然基於私人情誼，其傾向與甲○○及被告乙○○私下協商解決，而
      不擬由警方介入依法處理，核此心態與日常事理並非明顯違背；再者，戊○○
      事後擬以何種方式處理其配偶之珠寶被竊一事，要與其配偶之珠寶於案發時究
      係如何被竊、被何人所竊之事實並無必然之關聯，更與戊○○配偶之珠寶是否
      由戊○○取出交予被告乙○○一節無涉。是戊○○是否確有打電話通知有警察
      趕到，要被告等快走一節，於法自不足資為被告乙○○無共同竊盜，及被告丙○○無收受贓物犯行之有利證明。
（七）又該鑲玉套鍊重一錢四兩五分二釐，價值九十五萬元，此有告訴人庚○○所出
  據之贓物認領保管收據、該鑲玉套鍊照片、富元銀樓保單等附卷可稽（見第九
      七八五號偵查卷第四十八至五十頁），而該鑲玉套鍊上有標示價錢，亦據被告
      乙○○供陳在卷（見原審卷第三○三頁反面），被告乙○○於交付該鑲玉套鍊
      予被告丙○○質押三萬元時，衡情被告丙○○對該鑲玉套鍊必然仔細觀看，察
      其是否有質押三萬元之價值，而該鑲玉套鍊上既有標示價錢，被告丙○○自難
      諉為不知；參以被告丙○○於本院受命法官八十九年八月十一日調查時，亦自
      陳渠與被告乙○○是朋友，認識二、三年，渠知被告乙○○被通緝，沒什麼錢
      亦沒有地方住，被告乙○○先前向渠借得之款項尚未清償，被告乙○○曾告知
      該鑲玉套鍊係被告乙○○之老闆所送等情；此等情節，已足令被告丙○○對於
      該鑲玉套鍊之來源生有可疑，渠竟仍予以收受，足見被告丙○○有贓物之認識
      ，應堪認定。被告張玉輝辯稱渠不知該鑲玉套鍊係贓物云云，顯係卸責之詞，
      不足採信。
（八）檢察官上訴意旨雖另以被告己○○於離開告訴人庚○○之住處後，即與被告乙○○會合，一起前往丙○○住處，難認被告己○○對被告乙○○之犯行毫無所
      知云云；惟查知悉他人犯罪，於法要非得執以與他人共同犯罪同視，易言之，
      知悉他人犯罪於法並不等於與他人共同犯罪；是縱認被告己○○知悉被告乙○○竊盜犯行，而未曾加以制止，亦難認被告己○○因該消極之不作為，遽認其
      與被告乙○○有何共同意圖為自己不法所有之犯意，更進而為渠等係共同正犯
      之認定。況被告己○○與被告乙○○於本件案發時，係同居之男女朋友，二人
      並共同育有一子，是渠等之關係自極為密切，被告己○○於離開告訴人庚○○
      住處後，即前往尋找被告乙○○，要屬人情之常，而被告丙○○亦係被告乙○○之友人，業如前述，則被告己○○隨同被告乙○○一同前往友人住處，亦與
      事理無悖離。此外遍查全卷，並無積極證據足資證明被告己○○有何與被告乙○○有何共同竊盜之犯意聯絡或行為分擔。檢察官徒以被告乙○○行竊當時，
      被告己○○人在現場，進而推論被告己○○應係知情，遽為被告己○○係竊盜
      罪之共同正犯，於法尚嫌無據。
（九）另原審審酌被告丙○○係累犯及其犯罪之動機、目的、手段、犯罪時所受之刺
      激、生活狀況、智識程度、犯罪所，及犯罪後態度等一切情狀，處有期徒刑四
      月，並諭知易科罰金之折算標準，本院認原審就此部分之量刑尚屬適當。檢察
      官上訴意旨認原審就被告丙○○犯行部分量刑過輕云云，亦非可採。
五、綜上所述，檢察官及被告乙○○、丙○○前述上訴意旨所述，於法均無可採，其
    等執此上訴意旨，指摘原判決不當，求予撤銷改判，為無理由，應予駁回。
六、台灣板橋地方法院檢察署八十六年偵字第一六九三九號、八十八年偵緝字第四九
    二號移送併辦意旨略以：被告乙○○意圖為自己不法之所有於八十六年七月十一
    日十九時許，在新莊市○○路以自備之機車鑰匙一把，竊取被害人王基春所有車
    號ＩＢＧ─八五二號重機車，得手後佔為己用，嗣於同年月二十一日十四時許，
    轉交予知情之陳斌成云云；被告乙○○復意圖為自己不法所有，夥同未到案之犯
    嫌陳志方，於八十八年二月十六日十九時許，在台北縣汐止鎮○○街四八二號，
    趁被害人玉萍不在之際，竊取被害人玉萍所有ＥＡ─二八九九號自小客車，得手
    後佔為己有，並將該車大牌二面丟棄，懸掛關係人己○○所有ＡＹ─九七二八號
    自小客車車牌二面，做交通工具使用，因認被告乙○○上開二件竊盜犯行，與本
    件有連續犯裁判上一罪之關係云云。經查被告乙○○於警訊中否認竊取ＥＡ─二
    八九九號自小客車犯行，辯稱：該車係案外人陳志方所竊而交予其使用等語；而
    關於ＩＢＧ─八五二號重機車部分，案外人陳斌成於警訊時固供稱該車係被告乙○○所交付等語；由前述可證，被告固曾占有、使用ＥＡ─二八九九號自小客車
    及ＩＢＧ─八五二號重機車應係屬實，惟姑不論占有之原因有多端，舉凡侵占、
    強盜、收受或故罪贓物等不一而足，類此情形亦均有占有、使用被竊車輛之情形
    ，是於法自不得僅憑被告乙○○曾占有使用被竊車輛一端，即遽為該等被竊車輛
    定係被告乙○○所竊之推定；況查，被告乙○○所犯本件共同竊盜之犯行，其犯
    罪時間係於八十七年六月間，核與上開二件併案審理之被害時間，分別相距十一
    個月及八個月，，且本件被告乙○○之竊盜犯行其被害客體為珠寶，犯罪地點為
    私人住宅，亦核與上開二件竊盜犯行之被害客體分別為汽、機車，犯罪地點均為
    路旁等情節迥異，於法尚難認為上開併案審理部分，與本件有何連續犯之概括犯
    意。本件移送併案審理之部分，既與本件犯行無連續犯裁判上一罪之關係，即非
    起訴效力所及，本院自不得逕予審究，該等併案審理部分，自應退由檢察官另行
    依法處理，併此敘明。
七、被告己○○、丙○○經本院合法傳喚，無正當理由不到庭，爰不待其等陳述，逕
    行判決。
據上論斷，應依刑事訴訟法第三百七十三條、第三百六十八條、第三百七十一條，判
決如主文。
本案經檢察官鄭龍照到庭執行職務。
中    華    民    國      九十      年      三      月      一          日
                                臺灣高等法院刑事第十庭
                                    審判長法  官  溫  耀  源
                                          法  官  何  菁  莪
                                          法  官  林  銓  正
右正本證明與原本無異。
不得上訴。
                                          書記官  吳  美  貞
中    華    民    國      九十      年      三      月      五          日
附錄本案論罪科刑法條全文：
刑法第三百二十條第一項
意圖為自己或第三人不法之所有，而竊取他人之動產者，為竊盜罪，處五年以下有期
徒刑、拘役或五百元以下罰金。
意圖為自己或第三人不法利益，而竊佔他人之不動產者，依前項之規定處斷。
前二項之未遂犯罰之。
刑法第三百四十九條第一項
收受贓物者，處三年以下有期徒刑、拘役或五百元以下罰金。
搬運、寄藏、故買贓物或為牙保者，處五年以下有期徒刑、拘役或科或併科一千元以
下罰金。
因贓物變得之財物，以贓物論。


司法院資訊處製作；財團法人民間司法改革基金會備份。
